【裁判字號】    99,交聲,618
【裁判日期】    990618
【裁判案由】    聲明異議
【裁判全文】
臺灣臺南地方法院交通事件裁定     99年度交聲字第618號
移送機關    交通部公路總局嘉義區監理所臺南監理站
異議人即
受處分人    甲○○
上列受處分人因違反道路交通管理處罰條例案件，對於交通部公
路總局嘉義區監理所台南監理站民國99年5月19日所為之裁決處
分（處分案號：嘉監南字第裁74-S00000000號），聲明異議，本
院裁定如下：
    主  文
異議駁回。
    理  由
一、原處分意旨略以：異議人即受處分人甲○○（下稱異議人）
    ，駕駛車輛並將其所有之車牌號碼YZ-8863號自用一般小客
    車，停放於台南市○○路、成大醫院前之身心障礙停車格位
    內，於民國99年4月21日11時53分許，經台南市警察局交通
    隊員警依違反道路交通管理處罰條例第56條第1項第10款予
    以製單舉發，經交通部公路總局嘉義區監理台南監理站第56
    條第1項第10款及同條第4項之規定（原裁決書漏載），裁處
    異議人罰鍰新台幣 (下同)1,200元等語。
二、異議意旨略以：異議人不否認於上揭時地有將其所有之車牌
    號碼Z-8863號自用一般小客車停放於身心障礙停車格位內，
    但其領有中度身心障礙手冊，因此其主張其將其所有之汽車
    停放於身心障礙停車格位內，甚屬合理，為此聲明異議，請
    求撤銷原處分等語。
三、按汽車駕駛人停車時，有於身心障礙專用停車位違規停車之
    情形者，處最高額罰鍰1,200元，道路交通管理處罰條例第
    56 條第1項第10款、第4項定有明文。又汽車駕駛人停車時
    ，在設有殘障專用停車標誌處所，非殘障用車不得停放，道
    路交通安全規則第112條第1項第5款亦有明文。又公共停車
    場應保留百分之2比例做為身心障礙者專用停車位，車位未
    滿50個之公共停車場，至少應保留1個身心障礙者專用停車
    位，非領有專用停車識別證明之身心障礙者或其家屬，不得
    違規佔用，身心障礙者保護法第48條第1項規定參照。再者
    ，身心障礙者本人或同一戶籍之家屬一人得檢具身心障礙手
    冊正反面影本、駕駛執照影本、汽車執照影本等相關文件向
    戶籍所在社政主管機關申請身心障礙者專用停車位識別證，
    或向專用牌照核發機關申請身心障礙專用車輛牌照。使用身
    心障礙者專用停車位者，除掛有專用牌照之車輛外，應將專
    用停車位識別證置於汽車擋風玻璃明顯處或黏貼於機車車首
    ，以供查核檢驗，而專用停車位識別證應由身心障礙者本人
    親自持用或家屬乘載身心障礙者本人持用，掛有專用牌照之
    車輛，由身心障礙者本人使用或乘載身心障礙者本人時，得
    使用身心障礙者專用停車位，身心障礙者專用停車位設置管
    理辦法第6條、第7條、第9條、第12條規定參照。簡言之，
    身心障礙者若未曾向社政主管機關申請身心障礙專用車輛牌
    照，或將專用停車位識別證置於汽車擋風玻璃明顯處或黏貼
    於機車車首，以供查核檢驗，仍不得占用身心障礙專用停車
    位，若予以占用，即屬違規，而應依道路交通管理處罰條例
    第56條第1項第10款、第4項之規定，均處以最高額罰鍰1,20
    0元。
四、經查：
  (一)異議人於99年4月21日11時53分，駕駛其所有之車號YZ-8863
    號自用一般小客車，有將之停放於台南市○○路、成大醫院
    前之身心障礙停車格位內之違規事實，有台南市警察局99年
    4月22日南市警交字第S00000000號舉發違反道路交通管理事
    件通知單1份及違規舉發照片1幀在卷可憑。而由舉發違規照
    片觀之，上開車輛未領有專用牌照，且未將專用停車位識別
    證置於汽車擋風玻璃明顯處，足見異議人確有違規占用身心
    障礙專用停車位之行為無訛。
  (二)異議人雖以上揭情詞置辯，認其本身有中度殘障，當可佔用
    殘障停車位等語。惟依上開所述，公共停車場僅保留2%比例
    之身心障礙者專用停車位，未滿50個停車位之公共停車場，
    則僅保留1個身心障礙者專用停車位，足見身心障礙停車位
    之資源相當有限，無法實際滿足所有身心障礙者之需求。於
    此情形下，依上開規定申請身心障礙者專用停車位識別證或
    專用車輛牌照者，自應具有優先使用身心障礙者專用停車位
    之權利，蓋申請核准之過程，實具有篩選確有需要者之功能
    。異議人固提出上開殘障手冊證明其有身體不便之情形，惟
    類此情形者眾，若不經上揭申請核准程序予以篩檢，實不能
    達到有限資源應適當分配之目的，亦將使身心障礙者專用停
    車位設置之美意無法落實。依此，異議人之上揭所辯即難認
    為有理由。又異議人既領有殘障手冊及行車執照，就前開規
    定尚不得諉為不知，然異議人未向有關單位申請身心障礙者
    專用停車位識別證，或身心障礙專用車輛牌照，是異議人未
    有正當理由使用上開停車位，故其此部分所辯，尚無可採。
五、綜上所述，異議人於上開時、地有汽車駕駛人停車時，於身
    心障礙專用停車位之違規行為一節，堪予認定，則移送機關
    據此並引用上開道路交通管理處罰條例第56條第1項第10款
    及同條第4項等規定，裁處罰鍰1,200元處分，於法即無不當
    ；從而，本件異議經核並無理由，故應予以駁回。
六、據上論結，應依道路交通管理處罰條例第87條第2項、道路
    交通案件處理辦法第19條，裁定如主文。
中    華    民    國    99    年    6     月    18    日
                     交通法庭   法  官   陳淑勤
以上正本證明與原本無異。
如不服本裁定，應於送達後5日內，向本院提出抗告狀。
                                書記官   謝國欽
中    華    民    國    99    年    6     月    18    日

司法院資訊處製作；財團法人民間司法改革基金會備份。
